臺灣花蓮地方法院刑事判決　　　　　　　 95年度易字第323號
公　訴　人　臺灣花蓮地方法院檢察署檢察官
被　　　告　丙○○
選任辯護人　簡燦賢律師
　　　　　　吳秋樵律師
上列被告因贓物案件，經檢察官提起公訴（95年度偵字第4431號）
，及併案審理（95年度偵字第4893號），本院判決如下：
    主  文
丙○○均無罪。
    事  實
一、公訴意旨略以：
、被告丙○○明知乙○○（所涉竊盜犯行，業經本院另案判處
    有罪在案）所出售如附表一所示之物品，均係其所竊得、來
    路不明之贓物，竟自民國94年 9月（起訴書誤載為12月）間
    某日起至95年 6月25日左右止，連續在花蓮縣花蓮市○○街
    29號其所經營之「舊極有限公司」內，基於故買贓物之概括
    犯意，連續向乙○○故買之，嗣再以不特定之價錢在該店或
    透過網路出賣予他人牟利。
、被告於95年7月6日某時許，明知乙○○所出售予渠之監視器
    主機 1台，係其所竊得之來路不明贓物（竊盜時間、地點、
    被害人等情，詳如附表二編號一所示），竟以新臺幣（下同
    ）2000元至2500元之價格，在上開「舊極有限公司」內，另
    基於故買贓物之犯意，向乙○○故買之。
、被告於95年 7月14日某時許，明知乙○○所出售予渠之電腦
    螢幕顯示器 1台，係其所竊得之來路不明贓物（竊盜時間、
    地點、被害人等情，詳如附表二編號二所示），竟以2500元
    之價格，在上開「舊極有限公司」內，另基於故買贓物之犯
    意，向乙○○故買之。
、因認被告各涉犯有刑法第349條第2項之故買贓物罪嫌云云。
二、按犯罪事實應依證據認定之，無證據不得認定犯罪事實；又
    不能證明被告犯罪者，應諭知被告無罪之判決，刑事訴訟法
    第154條第2項、第301條第1項分別定有明文。又事實之認定
    ，應憑證據，如未能發現相當證據，或證據不足以證明，自
    不能以推測或擬制之方法，為裁判基礎。再者，認定不利於
    被告之事實，須依積極證據，苟積極證據不足為不利於被告
    事實認定時，即應為有利於被告之認定，更不必有何有利之
    證據；而所謂「積極證據足以為不利被告事實之認定」係指
    據為訴訟上證明之全盤證據資料，在客觀上已達於通常一般
    之人均不致於有所懷疑，而得確信被告確曾犯罪之程度，若
    未達到此一程度，而有合理懷疑之存在時，即無從為有罪之
    認定，最高法院40年台上字第86號、30年上字第816號及 70
    年台上字第4986號判例可資參照。另按故買贓物之罪，必須
    行為人確知所故買者係贓物，否則對是否為贓物無此認識，
    即無由成立犯罪。
三、本件公訴人認被告涉有故買贓物罪之犯行，無非係以被告於
    警詢及偵查中之供述，證人即同案被告傳子建於警訊及偵查
    中之證述為主要證據，固非無見，惟查，訊據被告固供承有
    於上開時地向乙○○收購如附表一編號 1至15及附表二編號
    1及2所示之物品等情不諱，惟堅決否認有何故買贓物之犯行
    ，辯稱：檢察官起訴認定被告犯案之事證，主要係依據證人
    乙○○於警、偵的證詞，然而，證人乙○○於警偵訊時，固
    有時指證被告知道其所銷售之貨物是贓物，而以低價向其故
    買，然而，其亦有證述被告於故買貨物時，並不知該等物品
    係為贓物，是其說詞有前後不一，其證述的可信度殊值懷疑
    ，實有令人認為乙○○不無有狹怨報復之想像，然從被告向
    乙○○收購時，曾懷疑貨物來源，但乙○○都以是其父親、
    哥哥、其他親戚或朋友託售，而事後乙○○也證述曾央請其
    哥哥與朋友阿寶前往被告的店裡作證釋疑，故而，被告應無
    故買贓物之犯意。再者，被告經營二手商店，物品流通甚繁
    雜，加以小本經營，人手有限，對於物品來源恐無法逐項清
    查，乃採取分層責任制度，對於公司業務員由外購入之物品
    ，均由業務員立切結書，擔保物品來源的合法性，本件乙○
    ○所出售的系爭貨物均經立切結書保證，憑此諸難認被告有
    故買贓物的犯意等語置辯，經查：
、程序部分：（證據能力有無之認定）
(1)、按刑事訴訟法第159條第1項規定：被告以外之人於審判外之
    言詞或書面陳述，除法律有規定者外，不得作為證據。又證
    人依法應具結而未具結者，其證言不得作為證據。被告以外
    之人於偵查中向檢察官所為之陳述，除顯不可信之情況外，
    得為證據；被告以外之人於檢察事務官、司法警察官或司法
    警察調查中所為之陳述，與審判中不符時，其先前之陳述具
    有較可信之特別情況，且為證明犯罪事實存否所必要者，得
    為證據，同法第158條之3、第159條之1第 2項及第159條之2
    分別定有明文。
(2)、查被告之辯護人主張證人乙○○於警詢中所言無證據能力，
    依前揭規定，乙○○於警詢中所言，依法原則上無證據能力
    ，僅例外當其於警詢中所言與審判中不符時，且該陳述具有
    可信性及必要性者，始賦予其證據能力。而乙○○於警詢中
    所言（就被告在故買當時是否知悉所購之貨品係盜贓物乙節
    ），與本院到庭所證述之內容略有所出入（其於本院中證述
    ，被告係於附表一編號12以後始知悉為盜贓物），然而，檢
    察官並未舉證證人乙○○於警詢中所言，有何特別可信之情
    形，故依上開規定，認乙○○於警詢中之陳述，無證據能力
    。另查，證人乙○○於95年 9月11日於偵查中係證人身分具
    結後作證述，同時並有與被告進行對質（見偵查Ａ1卷第 37
    頁以下），顯具有可信性，故認該偵查筆錄應具有證據能力
    ，合先敘明。
、實體部分：
(1)、如附表一編號1至15以及附表二編號 1及2所示之物品，均係
    乙○○於如附表一及二所示之時間、地點所竊取被害人之財
    物，隨後被告再以200元至15000元不等之價格，在舊極有限
    公司向乙○○搜購等情，業為被告所是認，核與證人乙○○
    於本院中所證述情節相符（見本院卷第 114頁），並切結書
    多份在卷可參，惟此僅能證明被告有向乙○○購買系爭盜贓
    物之事實無訛，然並不足以據此即率認被告於故買之際，即
    已查該貨品係為贓物的主觀上的認識。
(2)、證人乙○○於本院中作證稱：「我於案發前認識被告一年多
    ，被告知道那是我偷來的，當初剛認識他，我拿東西賣他時
    ，我都是跟他說那些東西是我的，或者是朋友的，後來我再
    拿東西去賣他，後來他問我為何有那麼多東西賣，他知道我
    家不可能有那麼多中古的東西可以賣，後來我就直接講明這
    些東西是我偷來的。」等語（見本院卷第 115頁），由此可
    見證人乙○○在一開始銷贓之際，並沒有明白告訴被告貨物
    的來源係為其所竊取之物，並且多次以其個人或親友之物作
    塘塞，衡情自難認被告向乙○○故買之初，即知悉貨物的來
    源不正當，而有故買贓物的主觀犯意，對此，證人乙○○亦
    再證述稱：伊是從起訴書編號12那件物品起，才告訴被告說
    所有的東西都是伊偷來的等語（見本院卷第 116頁），益證
    其實，故而，被告於附表一編號 1至11之物品於故買之際，
    並不知悉所購之物係贓物，被告及辯護人就此所辯，堪可採
    信。
(3)、雖如前所述，證人乙○○固指證被告於附表一編號12至15及
    附表二編號1及2，共計 6件購買之際，業已從乙○○的口中
    獲悉該等物品均係贓物云云，然查，被告向乙○○購買贓物
    時，均有請乙○○在切結書欄上親自簽章及書寫日期為證，
    此有系爭切結書多份在卷可佐（見本院卷第30頁以下），稽
    之該切結書明確載明立切結書人保證該二手物品來源絕對清
    楚，並願意配合相關單位舉證及說明來源，並且負責一切因
    該物品所衍生出所有法律問題，可謂立切結書人的法律責任
    甚重，並且由於係銷售者親自簽章，果有發生問題，自不難
    讓偵查機關依據所書的切結書，按圖索驥，可以輕易查證貨
    品來源係何人所售，進一步言之，偌若被告於銷贓之際，遭
    檢警查獲，縱然，其可以暫時將來源推到立切結書人身上，
    但不難日後反遭立切結書人舉發其故買時亦知情之犯行，因
    此，立切結書對於被告而言，不僅勢將無法長期隱瞞其犯行
    ，並且害處甚多，倘其果真有收贓之事，大可將銷贓者冒名
    偽簽，更可有助於掩飾犯行，被告卻不為之，反而，如證人
    乙○○所述：「（法官問：你是被告公司員工，收購物品為
    何還要簽立切結書？）因為我不簽，被告就不收。」等語（
    見本院卷第 119頁），被告在乙○○銷售貨品時，均能嚴令
    乙○○立切結書，準此，被告是否知悉所購之物係贓物，誠
    令人質疑。
(4)、證人乙○○係受僱於被告，擔任業務員，每月底薪約1萬5千
    元左右，並可在收購物品時抽成，此情亦據證人乙○○所證
    述在卷可佐（見本院卷第 119頁），按理證人乙○○既在被
    告公司任職，其工作乃是專職四處向他人收購舊物，因此，
    其貨品的來源眾多，貨品品名多樣，並不為奇，並不能以乙
    ○○所交付之貨品繁雜為由，即認為被告應知悉來源有問題
    。此外，對於被告收購的價格，檢察官認為過低云云，然而
    ，系爭物品均係被害人所使用之舊品，殘存值價為何，見人
    見智，被告既以收購舊品為家，其出價理應不會甚高，甚至
    會極為低廉，亦難認有何悖於常理，更何況，被告收購如附
    表一編號 9等所示物品，均有以數千元不等之價格，加以收
    購，衡與辯護人所提出如本院卷第 150頁以下所示之各項貨
    品網路拍賣價格，亦相差不大，故而，並無法純憑收購價格
    多寡來評估，被告是否知悉，檢察官就此所認，亦缺乏明確
    的依據。
(5)、證人乙○○雖於偵查中，對於其為何會供出被告收贓乙節，
    證稱：是開庭具結後，就丙○○的部分，伊說他並不知道賣
    給他的東西是偷來的，是因為伊在看守所的時候，伊媽媽有
    來看伊，她說丙○○有去伊家，伊怕丙○○找伊家人，所以
    才說他不知道云云，然而，證人乙○○卻於本院中改稱：是
    伊家人來看伊時，說公司的黃玉賢有到家裡找伊，伊當時亂
    想，伊當時在退藥。伊當時是想說被告到伊家幹嘛，一開始
    伊打算把所有事情承擔下來，勒戒完之後，伊家人一直來看
    我，一直逼著要把事情講出來，加上自己也想很多，所以想
    把事情交代清楚云云（見本院卷第 117頁），是被告並未去
    乙○○家中進行關切，可見證人乙○○所述，顯與事實有所
    不同，證人乙○○在一邊退藥又一邊自思自想的情形下，供
    出案情，其所述是否屬實，亦令人懷疑其所述的真實性，自
    難僅憑證人乙○○片面且又有重大瑕疵的證述，即判認被告
    亦有所犯案。
(6)、綜上所述，被告收購系爭物品之行為，並未與一般收購舊品
    營業常規有不合之處，實難認其於主觀上對於該等貨品係屬
    於來路不明之贓物一情有所認識，準此，則被告上開所辯，
    尚非無據，堪值採信。至公訴檢察官雖主張被告另有於95年
    6 月間向乙○○收購女飾衣服等情（見附表四所示），然此
    僅有證人乙○○的片面的指證（見偵A1卷第53頁），此外，
    並無其他積極事證可佐，自亦難據此推認定被告有明知贓物
    的主觀認識，併予敘明。從而，公訴人所提出之上開證據，
    至多僅能證明被告確有於起訴書所載之時地收購該贓物之事
    實，惟對於被告是否對該等物品有故買贓物之認識，並無從
    使本院獲致確切之心證，則揆諸上開之說明，被告之犯罪自
    屬不能證明，應為無罪之諭知。
四、併案意旨另略以：被告另於如附表三所示之時間、地點向丁
    ○○、吳昱輝等人故買如附表三所示之贓物，因認被告亦另
    涉犯刑法故買贓物罪嫌云云，然查，上開起訴之事實，既經
    本院認定罪證不足，均無法成立，因而，自與併案之事實，
    不具有裁判上一罪之連續犯關係，自應退由檢察官另行偵辦
    ，附予敘明。
據上論斷，應依刑事訴訟法第301條第1項，判決如主文。
本案經檢察官甲○○到庭執行職務。
中　　華　　民　　國　　96　　年　　4 　　月　　24　　日
                        臺灣花蓮地方法院刑事第二庭
                            審判長法  官  李 豫 雙
                                  法  官  楊 仲 農
                                  法  官  俞 秀 美
上列正本證明與原本無異。
如對本判決不服，應於送達後十日內，向本院提出上訴狀。（
應抄附繕本）
　　　 　　　　　　　　           書記官
中　　華　　民　　國　　96　　年　　4 　　月　　25　　日
